【裁判字號】    95,交聲,1291
【裁判日期】    950731
【裁判案由】    交管條例聲異
【裁判全文】
臺灣板橋地方法院交通事件裁定?      95年度交聲字第1291號
原處分機關  交通部公路總局臺北區監理所
異  議  人  甲○○
上列受處分人因違反道路交通管理處罰條例案件，對於原處分機
關於中華民國九十五年六月十四日所為之處分（原處分案號：北
監營裁字第裁40-AEU041570號），聲明異議，本院裁定如下：
    主  文
異議駁回。
    理  由
一、查道路交通管理處罰條例經立法院三讀修正後，業於民國九
    十四年十二月二十八日經總統公布，並自九十五年七月一日
    開始施行，惟其中第五十五條僅將「左列」改「下列」之文
    字修正，並無任何法律實質變更，故無新舊法比較之問題。
    依該條之規定，汽車駕駛人在設有禁止臨時停車標誌、標線
    處所臨時停車者，處新臺幣三百元以上六百元以下罰鍰。
二、異議意旨略以：伊雖有於民國九十四年十一月二十九日九時
    十分許，駕駛車號AG-527號營業大客車，在臺北市○○路○
    段當時繪有禁止臨時停車標線之處所臨時停車，然而臺北市
    政府逕自變更伊所屬阿羅哈客運公司（以下簡稱阿羅哈公司
    ）之營運路線並撤銷該公司之承德站所為，實忽略汽車運輸
    業管理規則第三十七條第二項有關如有爭議應報請上級機關
    核定之規定，顯已越權並違反依法行政原則，另臺北市政府
    雖以94年8 月2 日北市交二字第09433236500 號函申請路線
    調整及撤站，惟交通部僅同意路線調整，並未同意撤站，亦
    未接受臺北市政府正式之核定申請，依據地方制度法第二條
    第四款之規定，臺北市政府對於業者路線之調整及站位之撤
    除，至今仍未具有實質之法定效力，爰依法提出異議云云。
三、本件異議人於九十四年十一月二十九日九時十分許，駕駛車
    號AG-527號營業大客車，在臺北市○○路○段繪有禁止臨時
    停車標線之處所臨時停車，遭臺北市政府警察局大同分局警
    員製發AEU041570 號舉發違反道路交通管理事件通知單予以
    舉發，復經交通部公路總局臺北區監理所於九十五年六月十
    四日以北監營裁字裁40-AEU041570號作成裁罰之裁決等情，
    有前揭舉發通知單及裁決書各一份附卷可稽，亦為異議人所
    不爭執，堪信真實。本案爭點在於臺北市政府變更阿羅哈公
    司原本之營運路線，並撤除該公司臺北市承德總站，同時在
    該站路邊繪製禁止臨時停車標線所為，是否合法。茲將理由
    分述如下：
    (一)按標線之設置目的，在於提供車輛駕駛人及行人有關道路
      路況之警告、禁制、指示等資訊，以便利行旅及促進交通
      安全；標線之設置，由主管機關依其管轄辦理之；又所稱
      主管機關，指公路主管機關、市區道路主管機關及警察機
      關，道路交通標誌標線號誌設置規則第二條、第四條第一
      項、第五條分別定有明文。又按直轄市道路及交通之規劃
      、營運及管理，係屬直轄市自治事項，地方制度法第十八
      條第十款第一、二點定有明文。依據前開規定，可知臺北
      市區之標線設置及交通規劃管理係屬臺北市政府之權限範
      圍，臺北市政府為促進交通安全，便利行人及車輛之行車
      安全，有權變更原有標線之設置規劃。另按公路汽車客運
      業營運班車在市區○○路線及設站地點，應依左列原則辦
      理：一、其行經市區○○路線及設站地點，基於維護當地
      交通秩序之需要，應與當地政府協議定之。二、市區○○
      路線，以能便捷直接到達業者在該市區所設之車站為原則
      。三、市區設站，其間隔不得少於五百公尺。四、經同意
      之營運路線及設站地點，當地政府如因實際需要得予調整
      變更，並應函請該管公路主管機關辦理。前項各款，如發
      生爭議，報請上級機關核定之，汽車運輸業管理規則第三
      十七條亦有明文。
    (二)臺北市○○路○段原為長途客運車起迄總站，臺北市政府
      為落實推動城際客運轉運站政策，及減少大客車於臺北市
      市區道路繞行及於路側密集設站衍生之交通、環境、噪音
      及居住品質問題等，‧‧‧推動國道客運臺北總站，就相
      同範圍進行管制事宜：(1)臺北市政府交通局業於九十二年
      四月八日發函預告各業者臺北車站周邊即將進行管制。(2)
      於九十三年二月十日公告並轉知業者「臺北車站周邊國道
      客運及公路客運設站（第一階段）－禁止新設站位」。(3)
      九十三年十一月二十二日公告並轉知業者「臺北車站周邊
      國道客運及公路客運設（第二階段）－撤除現有路側站位
      （自國道客運臺北總站起用日起實施，得有緩衝三個月）
      」。(4)九十四年八月二日國道客運臺北總站路線調整計畫
      呈報交通部，並副知各業者重申管制事宜。(5)九十四年八
      月十六日國道客運臺北總站啟用。(6)九十四年九月十六日
      函知各業者，自九十四年十一月十六日起開始管制。(7)九
      十四年十一月十四日公告並轉知業者「臺北車站周邊國道
      客運及公路客運設（第二階段）－撤除現有路側站位實施
      日期自九十四年十一月十六日起」。(8)九十四年十一月九
      日赴現場各業者站牌處張貼公告。(9)九十四年十一月十五
      日第二次赴現場各業者站牌處張貼公告。(10)九十四年十一
      月十六日開啟管制及執法等情，有臺北市政府警察局大同
      分局九十四年十四月十四日北市警同分交字第０九四三四
      三五七七００號函（本院卷第三五至三七頁）、臺北市政
      府交通局九十三年十一月二十二日以北市交二字第０九三
      三五五二五四０一號（內容為臺北市政府交通局公告「臺
      北車站週邊國道客運及公路客運路線設站管制區○○○○
      段）予相關公路主管機關及客運業者」，見本院卷第五九
      至六三頁）、臺北市政府交通局九十四年八月二日以北市
      交二字第０九四三三二三六五００號函（內容略為臺北市
      政府交通局為配合國道客運臺北總站啟用，將試辦四十九
      條國道客運路線市境行駛動線調整事宜，副本送阿羅哈公
      司，見本院卷第六四至六六頁）、交通部九十四年九月七
      日交路字第０九四００四八０七一號函及交通部公路總局
      九十四年八月十九日路監運字第０九四００三五九八二號
      函（內容略為關於試辦四十九條國道客運路線市境行駛動
      線調整事宜乙案，請依公路總局之意見亦即「依汽車運輸
      業管理規則第三十七條第一項第四款『同意辦理』」，見
      本院卷第六七、六八頁）、臺北市政府交通局九十四年九
      月十六日北市交二字第０九四三四一二七八００號函（內
      容為將前揭交通部及公路總局意見函知各公路主管機關及
      客運業者，見本院卷第六九頁）、臺北市政府交通局九十
      四年十一月四日以北市交二字第０九四三五０三二九００
      號函（內容為檢送「臺北車站週邊國道客運及公路可運路
      線設站管制區」範圍內長途客運站位撤銷事宜公告予各公
      路主管機關及客運業者，請各業者配合事前於各站位及網
      站公告旅客週知，並修正車內及沿路路線資訊，見本院卷
      第七二頁）、臺北市政府九十四年十一月四日北市交二字
      第０九四三五０三二九０一號公告（內容為公告「臺北車
      站週邊國道客運及公路可運路線設站管制區」範圍內長途
      客運站位撤銷事宜）及張貼公告之照片（見本院卷第七三
      至七五頁）、臺北市政府九十四年十一月二十三日北市交
      二字第０九四三五二四０七００號函（函知各公路主管機
      關及相關客運業者關於國道客運臺北總站路線調整案已試
      辦結束，見本院卷第七六至七七頁）、臺北市政府交通局
      九十四年十一月十四日北市交二字第０九四三五０四一四
      ００號函及塗銷站位標線會勘紀錄（本院卷第七八至八一
      頁）等附卷可稽，臺北市政府交通局既已多次公告，並至
      現場各業者站牌處揭示公告，受處分人及其所屬之阿羅哈
      公司自難諉為不知。
    (三)本件異議人雖提出高雄市政府九十四年十二月二十九日高
      市府交三字第０九四００六五八二六號函及剪報資料，主
      張臺北市政府、高雄市政府及交通部對於前揭路線變更及
      站位撤銷存有異見，故臺北市政府所為前揭各項處置並非
      合法，亦不生效，本件應屬免罰，但前揭高雄市政府函文
      ，係在九十四年十二月二十九日始作成，在此之前，臺北
      市政府早已著手規劃、試辦、推動前揭設置管制區之相關
      措施，且各次函文均有附知高雄市政府交通局及交通部，
      但其均無異議，足見在臺北市政府於九十四年十一月二十
      三日以北市交二字第０九四三五二四０七００號函知各公
      路主管機關及相關客運業者關於國道客運臺北總站路線調
      整案已試辦結束之時，臺北市政府所為各項行政行為均屬
      合法，亦發生其法律效果，亦即其在臺北市○○路○段所
      繪製之禁止臨時停車標線，應屬合法且有效力。況如阿羅
      哈認為臺北市政府變更長途客運業營業路線及撤銷設站處
      所之處分有所不當或違誤，自應循求正當途徑，或透過與
      當地政府協議、請求中央機關核定辦理或係透過行政訴訟
      等方式尋求救濟，臺北市政府因所為管制區之變更，既未
      經有權機關認定為違法無效之行政處分，在此前提下，異
      議人自有遵守變更後之交通標線規範之義務，是其違規臨
      時停車之事實，尚無從據上開理由作為本件免罰之事由（
      臺灣高等法院九十五年度交抗字第四四０號裁定、九十五
      年度交抗字第三八四號裁定及九十五年度交抗字第四五七
      號裁定均同此見解）。
    (四)從而，原處分機關依道路交通管理處罰條例第五十五條第
      三款之規定及違反道路交通管理事件統一裁罰基準及處理
      細則所訂之違反道路交通管理事件統一裁罰基準表裁處受
      處分人罰鍰三百元，核無不當。本件異議為無理由，應予
      駁回。
四、據上論斷，應依道路交通案件處理辦法第十九條，裁定如主
    文。
中    華    民    國    95    年    7     月    31    日
                  交通法庭  法  官  楊明佳
上列正本證明與原本無異。
如不服本裁定，應於裁定送達後五日內向本院提出抗告狀。
                            書記官  黃炎煌
中    華    民    國    95    年    8     月    7     日


司法院資訊處製作；財團法人民間司法改革基金會備份。
